臺灣嘉義地方法院刑事判決
110年度交易字第47號
公  訴  人  臺灣嘉義地方檢察署檢察官
被      告  羅玟婷



上列被告因過失致重傷害案件，經檢察官提起公訴（110年度偵
字第499號），被告於準備程序中，就被訴事實為有罪之陳述，
本院裁定進行簡式審判程序，判決如下：
    主    文
乙○○犯過失傷害致人重傷罪，處有期徒刑陸月，如易科罰金，以
新臺幣壹仟元折算壹日。
    犯罪事實
一、乙○○於民國109年7月13日15時27分許，駕駛車號000-0000號
    自用小客車，從其嘉義縣○○鄉○○村○○○00號之居所停車庫起
    駛欲左轉進入嘉159線道路29.3公里處時，本應注意前後左
    右來車，並讓行進中之車輛優先通行，而依當時天候晴，日
    間自然光線，柏油路面乾燥、無缺陷，道路無障礙物且視距
    良好等情狀，並無不能注意之情事，然其疏未注意，即貿然
    起駛，適有甲○○騎乘車號000-0000號普通重型機車，沿上開
    道路慢車道，由灣橋往鹿滿方向直行至同一地點，待發現乙
    ○○所駕駛之上開汽車時，因反應時間不足而煞車不及，以致
    二車發生碰撞，致甲○○人車倒地，因而受有右蹠骨壓砸傷併
    近乎截肢、右股骨幹骨折、左肩大結節撕脫性骨折和旋轉肌
    腱撕裂等傷害，已達嚴重減損一肢機能之重傷程度。
二、案經甲○○訴由嘉義縣警察局竹崎分局報告臺灣嘉義地方檢察
    署檢察官偵查起訴。
    理    由
一、本判決參考司法院107年3月28日「刑事判決精簡原則」製作
    。
二、認定事實所憑之證據及理由
　㈠上揭犯罪事實，業據被告乙○○於本院審理中坦白承認（見本
    院卷第133、139、140頁），核與證人即告訴人甲○○於警詢
    中之證述相符（見警卷第7至9頁），復有道路交通事故現場
    圖、道路交通事故調查報告表（一)(二)、戴德森醫療財團
    法人嘉義基督教醫院診斷證明書各1份（見警卷第13至16、4
    5頁）；監視器錄影畫面截圖1張、行車紀錄器錄影畫面截圖
    1張、道路交通事故照片48張（見警卷第19至43頁）在卷可
    佐。
　㈡按行車起駛前，應顯示方向燈，注意前後左右有無障礙或車
    輛行人，並應讓行進中之車輛行人優先通行，道路交通安全
    規則第89條第1項第7款定有明文。經查，被告係考領有汽車
    駕駛執照之成年人，有證號汽車駕駛人查詢結果在卷可憑（
    見警卷第51頁），其當知悉上開規定，並應予注意遵守。又
    依據前述道路交通事故調查報告表（一）所載，事故發生當
    時天候晴，為日間自然光線，柏油路面乾燥、無缺陷、無障
    礙物、視距良好等情，堪認尚無不能注意之情事。然被告於
    起駛前，未注意自其左方騎乘機車而來之告訴人，疏未禮讓
    告訴人優先通行，以致雙方發生碰撞。足認被告行車時違反
    上開道路交通規則，亦疏未盡其應注意之義務。再者，本案
    經交通部公路總局嘉義區監理所嘉雲區車輛行車事故鑑定會
    鑑定，亦認為：被告駕駛自用小客車由路旁起駛，未讓行進
    中之車輛先行，為肇事原因；告訴人駕駛普通重型機車無肇
    事因素等情，有該會嘉雲區0000000案鑑定意見書附卷可參
    （見本院卷第106至108頁）。是被告就本案交通事故之發生
    具有過失甚明。
　㈢稱重傷者，謂毀敗或嚴重減損一肢以上之機能，刑法第10條
    第4項第4款定有明文。經查，告訴人確因本案交通事故受有
    犯罪事實欄所載傷害，其中右蹠骨壓砸傷併近乎截肢之傷害
    ，已嚴重減損其右下肢之機能，此有上開診斷證明書及本院
    於110年5月17日當庭所拍攝之告訴人右下肢照片2張（見本
    院卷第143、144頁）在卷可佐。堪認告訴人所受傷害已達重
    傷程度。而被告上開過失行為與告訴人重傷害結果間具有因
    果關係，亦屬明確。
　㈣綜上所述，堪認被告前揭任意性自白核與事實相符，堪以採
    信，本案事證明確，被告上開過失致重傷害之犯行，堪可認
    定，應予依法論科。
三、論罪科刑
  ㈠核被告所為，係犯刑法第284條後段之過失致人重傷害罪。
  ㈡被告於肇事後，留在事故現場，主動向到場處理之員警供承
    其為肇事者乙節，有嘉義縣警察局竹崎分局鹿滿派出所道路
    交通事故肇事人自首情形紀錄表1份在卷可查（見警卷第47
    頁），堪認其本案犯行符合自首之要件，應依刑法第62條前
    段規定，減輕其刑。
  ㈢爰以行為人之責任為基礎，審酌被告於駕駛汽車起駛時未遵
    守前開交通規則，因而與告訴人所騎乘之機車發生碰撞，肇
    致本案交通事故，致告訴人受有前述重傷害，嚴重減損其右
    下肢之機能，需依賴輔具方才得以行動，影響其往後之日常
    生活及工作至鉅，自應予以非難。再考量被告始終坦承犯行
    ，然因雙方就賠償金額之意見仍有歧異，以致迄今未能達成
    和解之犯後態度，並斟酌被告前無犯罪科刑紀錄，素行良好
    ，有臺灣高等法院被告前案紀錄表附卷可稽（見本院卷第9
    頁）。兼衡被告於審理中自陳教育程度為五專畢業，使用網
    際網路販售生活用品為業，已婚，需扶養父親及1名未成年
    子女，家庭經濟狀況小康（見本院卷第140頁），以及被告
    違反義務之程度，告訴人就本案交通事故無過失等一切情狀
    ，量處如主文所示之刑，並諭知易科罰金之折算標準如主文
    所示。
據上論斷，應依刑事訴訟法第273條之1第1項、第299條第1項前
段，判決如主文。
本案經檢察官陳昭廷提起公訴，檢察官江炳勳到庭執行職務。
中　　華　　民　　國　　110 　年　　5 　　月　　31　　日
                  刑事第五庭  法  官  陳盈螢 
以上正本證明與原本無異。
如不服本判決應於收受判決後20日內向本院提出上訴書狀，並應
敘述具體理由；其未敘述上訴理由者，應於上訴期間屆滿後20日
內向本院補提理由書（均須按他造當事人之人數附繕本）「切勿
逕送上級法院」。告訴人或被害人如對於本判決不服者，應具備
理由請求檢察官上訴，其上訴期間之計算係以檢察官收受判決正
本之日期為準。
中　　華　　民　　國　　110 　年　　5 　　月　　31　　日
                              書記官  陳孟瑜
附錄本案論罪科刑法條：中華民國刑法第284條
因過失傷害人者，處一年以下有期徒刑、拘役或十萬元以下罰金
；致重傷者，處三年以下有期徒刑、拘役或三十萬元以下罰金。